【裁判字號】    99,聲,9
【裁判日期】    990707
【裁判案由】    聲請保全證據
【裁判全文】
臺中高等行政法院裁定
                                         99年度聲字第9號
聲  請  人  甲○○
            乙○○
相  對  人  臺灣臺中地方法院
兼代表人    丁○○
上列聲請人與相對人間聲請保全證據事件，本院裁定如下：
    主  文
聲請駁回。
聲請訴訟費用由聲請人負擔。
    理  由
一、按「證據有滅失或礙難使用之虞，或經他造同意者，得向法
    院聲請保全；就確定事、物之現狀有法律上利益並有必要時
    ，亦得聲請為鑑定、勘驗或保全書證。」行政訴訟法第176
    條準用民事訴訟法第368條第1項定有明文。其立法意旨，係
    鑑於證據之調查，本應於訴訟繫屬後已達調查之程度，且有
    調查必要者，始得為之，但於此之前，如該證據有滅失或有
    礙難使用之虞，卻不能立即調查，將因證據之滅失或情事變
    更而礙難使用，致影響日後裁判之正確性，故特設此制以為
    預防。是倘本案訴訟已繫屬於法院，且已達可以調查證據之
    程度者，自無聲請保全證據之必要（最高法院92年度台抗字
    第202號裁定參照）。又保全證據之聲請，應表明應保全證
    據之理由並釋明之，行政訴訟法第176條準用民事訴訟法第
    370條第1項第4款、第2項亦有明文。而所謂釋明依行政訴訟
    法第176條準用民事訴訟法第284條規定，除依證據之性質不
    能即時調查者外，釋明事實上之主張者，得用可使法院信其
    主張為真實之一切證據。
二、本件聲請意旨略以：憑最高行政法院99年度裁字第895號裁
    定廢棄意旨，證明相對人就聲請人請求裁命林學晴法官職權
    迴避，相對人應予以准許。而林學晴法官淪為被告（即當事
    人），竟悍然不依職權迴避，且再三欲非法審結，相對人竟
    不作為行政處分，已符合99年度裁字第895號裁定之教示，
    故聲請准予保全或調99年度易字第4745號民刑全卷，兼請准
    閱卷後再補，並請引用全卷證等語。
三、經查，本件係聲請人提起行政訴訟並一併請求保全證據，是
    本案訴訟已繫屬於本院（99年度訴字第00241號），聲請人
    聲請保全之證據，已達可以調查證據之程度，自無聲請保全
    證據之必要。況聲請人對於前開證據有滅失或礙難使用之虞
    的事實，並未提出證據以釋明之，揆諸前揭說明，其聲請於
    法不合，自屬不應准許。
四、依行政訴訟法第104條、民事訴訟法第95條、第85條第1項前
    段，裁定如主文。
中    華    民    國    99    年    7     月    7     日
                臺中高等行政法院第三庭
                          審判長法  官  王  茂  修
                                法  官  林  金  本
                                法  官  莊  金  昌
以上正本證明與原本無異。
如不服本裁定，應於裁定送達後10日內以書狀敘明理由，經本院
向最高行政法院提起抗告（須依對造人數附具繕本）。
中    華    民    國    99    年    7     月    7     日
                                書記官  林  昱  妏

司法院資訊處製作；財團法人民間司法改革基金會備份。
